【裁判字號】    90,交上易,24
【裁判日期】    901205
【裁判案由】    過失傷害
【裁判全文】
臺灣高等法院花蓮分院刑事判決                      九十年度交上易字第二四號
    上訴人即被告  甲○○○
    選任 辯 護人  張政衡
右上訴人因過失傷害案件，不服臺灣台東地方法院九十年度交易字第四五號中華民國
九十年六月四日第一審判決（起訴案號：臺灣台東地方法院檢察署九十年度偵字第六
二九號）提起上訴，本院判決如左：
    主  文
原判決撤銷。
甲○○○從事業務之人，因業務上之過失傷害人，處有期徒刑貳月，如易科罰金，以
參佰元折算壹日。
    事  實
一、甲○○○平日在台東縣台十一線公路一百七十八公里處往知本車站方向之路旁設
    攤（阿水伯釋迦攤）販賣釋迦維生，為從事業務之人，本應注意其豎立在攤位前
    之大型遮陽傘（俗稱一千萬型），隨時有可能遭強風吹襲而傾倒或脫離支撐底座
    ，影響台十一線公路上來往之人車安全，須採取必要之措施加以固定並使之牢靠
    ，以避免危險之發生，且應注意不得利用道路放置足以妨礙交通之物品，竟能注
    意而疏於注意，民國八十九年十月一日下午三時五分許，由丁○○騎乘車號ＰＶ
    Ｕ－二○三號重型機車後載同學乙○○，行經甲○○○之攤位前時，甲○○○豎
    立在攤位前之大型遮陽傘驟遭強風吹襲而脫離三角支撐底座並倒向機車道，適擊
    中騎乘機車在機車道行駛，卻疏未注意該路段每小時四十公里之行車速限，而仍
    以時速五、六十公里之速度超速行駛之丁○○，導致丁○○一時無法正常操作行
    進中之機車而失控偏斜撞上中央分隔島並人車倒地，使丁○○因之受有右距骨骨
    折、左下肢挫擦傷及胸部挫傷等傷害；乙○○則翻落對向車道而受有右尺骨、橈
    骨粉碎性骨折及左手肘、右膝挫裂傷、胸部挫傷等傷害。
二、案經被害人丁○○、乙○○訴由臺灣臺東地方法院檢察署檢察官偵查起訴。
    理  由
一、訊據上訴人即被告甲○○○矢口否認有何業務過失傷害之犯行，辯稱：當時係遮
    陽傘被風吹倒，伊正在收合遮陽傘時，告訴人丁○○車速甚快，突然騎車於機車
    道外撞及遮陽傘，並非遮陽傘倒下擊中丁○○，且伊豎立遮陽傘之位置係在釋迦
    攤架後方，上端並以塑膠繩固定云云。
二、然查右揭事實經過，業據告訴人丁○○、乙○○於警訊、偵查及原審、本院審理
    時指訴明確，並經證人即斯時騎乘最後一部機車在距告訴人丁○○後方約十公尺
    之遙之告訴人同學丙○○在偵查中及原審、本院審理時結證屬實（見偵查卷第五
    十一頁、原審卷第二十三頁及本院九十年九月四日訊問筆錄第二、三頁），復有
    道路交通事故調查報告表附現場圖（見偵查卷第三十頁）、臺東縣警察局臺東分
    局知本派出所處理道路交通事故紀錄表（見偵查卷第三十一頁）各乙份、現場及
    車損相片共九幀（其中五幀為案發當日所攝，其餘四幀為九十年一月四日補攝，
    均見偵查卷第三十三至三十七頁）、新陽醫院診斷證明書二紙（見偵查卷第五、
    六頁）附卷可佐。
三、此處應再強調者，即依據卷附之道路交通事故調查報告表所附現場圖及現場照片
    （見偵查卷第三十頁、第三十五頁），及本院於九十年十月八日前往現場履勘時
    ，以及同年月二十三日再度開庭時，證人即本件車禍承辦員警馬永昌回憶當時處
    理之情形亦證實，現場留有三隻拖鞋（經比對現場照片丁○○左腳未穿鞋之情形
    ，可知其中兩隻為乙○○所有，另一隻則為丁○○所有）第一隻位在釋迦攤邊，
    即機車道與快車道之間白色實線偏快車道之位置（經研判應係丁○○之左腳拖鞋
    於出事之第一時間掉落），其餘兩隻均在靠中央分隔島之內側快車道上。茲從第
    一隻拖鞋掉落之相關位置，顯見告訴人丁○○當時確實騎乘機車在機車道上行駛
    ，否則其左腳拖鞋無從落於該處，是被告所為「告訴人係騎乘機車在機車道外行
    駛，以致撞及其正收合之遮陽傘」之辯解，即不足採信。再者，被告謂其遮陽傘
    係豎立於釋迦攤架後方靠近電線桿之位置以防太陽西曬云云，然依偵查卷第三十
    五頁所附現場照片二幀，明顯可看出當時（據證人馬永昌稱其據報趕到現場處理
    ，時隔不到數分鐘，且從照片亦可知告訴人等尚在現場未送醫）陽光照射路中分
    隔島上之反光標誌所呈現之蔭影角度，與被告所辯之陽光來源方位顯然不同，若
    照其所述位置豎立遮陽傘，勢必無法為其釋迦遮蔭，況且其設攤靠近馬路之前緣
    均已設有遮陽棚（此經本院前往現場履勘屬實，除製有履勘筆錄乙份附卷外，並
    攝有現場照片多幀存卷可證），其必為遮蔭而將大型遮陽傘向更靠近機車道之位
    置豎立，以達防止太陽西曬之效果，理所當然，實不容其再設詞辯解。又苟依被
    告之所辯，謂其當時係在收合遮陽傘，告訴人丁○○自行騎車撞及該傘云云，該
    傘如已收合始遭撞及，則無由解釋何以機車前輪會絞入部分傘布，是被告此部分
    之辯解，有違經驗法則，無從置信。反之，若該傘因強風吹襲而脫離底座，呈半
    張狀態，於告訴人騎車經過時適擊中告訴人丁○○，再參以證人丙○○所描述之
    情狀，即該傘擊中丁○○之後，亦順勢滑落卡在丁○○及乙○○中間，則以該大
    型遮陽傘全張之直徑達二‧二公尺，此復經本院到場履勘同型遮陽傘屬實，有九
    十年十月八日履勘筆錄附卷可參，該傘布前緣即有可能因下垂而遭絞入機車前輪
    ，此適足解釋何以機車前輪絞有破碎傘布之原因。又被告所豎立之遮陽傘驟因強
    風吹襲而使上截部分脫離底座並倒向機車道擊中告訴人丁○○，則何能謂其已固
    定牢靠，衡情被告當時應未固定上截遮陽傘部分，致上截部分突遭強風吹襲而脫
    離底座，始釀成此傷害，其有疏失，甚為顯然。
四、至於告訴人丁○○、乙○○與證人丙○○雖於歷次庭訊時，關於該遮陽傘究係擊
    中丁○○之頭部、手部、身體抑或機車手把乙節，或有些微差異之陳述，然此應
    係因本件車禍事出突然，遮陽傘驟然倒下，時間短促而不及細看，及各人所觀查
    之角度不同，以致有所出入，然稽其等所指證之主要情節尚屬一致，非不可憑信
    。辯護人冀以其等間所為指證之些微差異，全盤否定被告應負過失責任之事實，
    殊非合理。
五、按任何人不得利用道路放置足以妨礙交通之物品，道路交通安全規則第一百四十
    條第一款定有明文。綜上研判，被告顯已緊鄰機車道擺設攤位並豎立遮陽傘，而
    足以妨礙來往車輛交通安全，再其又未穩固遮陽傘以致突遭強風吹襲而脫離支撐
    底座並倒向機車道，致使告訴人等發生車禍而受傷，是被告顯有過失甚明。其所
    為因收傘始遭告訴人騎機車撞及之辯解，顯不能成立，經核無非係卸責之詞，不
    足採信。被告前揭過失行為，復與告訴人等所受傷害之結果，具有相當因果關係
    。雖告訴人丁○○於審理時亦自承：伊當時係以五、六十公里之時速行駛等語（
    見本院九十年七月二十三日訊問筆錄第四頁），而稽之肇事路段之行車速限為每
    小時四十公里，此有道路交通事故調查報告表之記載可查，顯知告訴人有超速騎
    乘機車之情形，其因超速騎車致使損害擴大，亦不無過失，然被告之過失並不因
    告訴人丁○○之同有過失而得減免，併此敘明。至此本件事證已臻明確，被告犯
    行堪以認定，應予依法論科。
六、查被告平日在台十一線公路旁設攤販賣釋迦維生，經常以大型遮陽傘為釋迦遮蔭
    ，以防太陽過度西曬而將其欲販賣之釋迦催熟，影響賣相，其因經營釋迦攤生意
    而反覆實施該等行為，為從事業務之人；核其所為，係犯刑法第二百八十四條第
    二項前段之業務過失傷害罪。又其一業務過失行為致告訴人丁○○、乙○○雙雙
    受傷而同時觸犯二罪名，為裁判上一罪之想像競合犯，應從一業務過失傷害罪處
    斷。原審就被告所犯予以論罪科刑，固非無見。惟查原判決認定被告設攤之位置
    係在台九線上，顯與卷內資料不符，不無認定事實不依證據之憾。又告訴人丁○○騎乘機車未依當地速限，卻貿然以五、六十公里之速度超速行駛，導致其等損
    害擴大，顯見於本件車禍同有過失，原判決未做此部分之認定，尚欠妥當；而刑
    法第四十一條業於九十年一月十日修正公布，同年月十二日生效施行，本件應適
    用裁判時之新法第四十一條第一項裁判，原判決漏未為新舊法之比較，亦有未洽
    。被告上訴意旨一再否認犯罪，固不足取，惟原判決既有可議，自無可維持，應
    予撤銷改判。爰審酌被告尚無前科，素行堪稱良好，智識程度非高，過失之程度
    較為嚴重，及所生之危害、犯罪後一再飾卸，否認有何過失及迄今尚未與告訴人
    達成和解等一切情狀，仍量處被告有期徒刑二月，並諭知易科罰金之折算標準，
    以示懲儆。
據上論斷，應依刑事訴訟法第三百六十九條第一項前段、第三百六十四條、第二百九
十九條第一項前段，刑法第二條第一項前段、第二百八十四條第二項前段、第五十五
條、修正後第四十一條第一項前段，罰金罰鍰提高標準條例第一條前段、第二條，判
決如主文。
本案經檢察官李土城到庭執行職務。
中      華      民      國    九  十    年    十  二    月    五    日
                                  審判長法官   吳  鴻  章
                                        法官   林  慶  煙
                                        法官   張  健  河
右正本證明與原本無異。
本件不得上訴。
                                      書記官   鄧  瑞  雲
中      華      民      國    九  十    年    十  二    月    五    日


司法院資訊處製作；財團法人民間司法改革基金會備份。
